【裁判字號】    89,交易,94
【裁判日期】    890515
【裁判案由】    公共危險等
【裁判全文】
臺灣士林地方法院刑事判決                          八十九年度交易字第九四號
    公  訴  人  臺灣士林地方法院檢察署檢察官
    被      告  乙○○
右列被告因公共危險等案件，經檢察官提起公訴（八十八年度偵字第八二九八號），
及移送併案審理（八十九度偵字第二六五○號），本院判決如左：
    主  文
乙○○連續行使變造特許證，足以生損害於公眾及他人，處有期徒刑參月，如易科罰
金以參佰元折算壹日。又連續服用酒類，不能安全駕駛動力交通工具而駕駛，處拘役
伍拾日，如易科罰金以參佰元折算壹日。
    事  實
一、乙○○於民國八十八年一、二月間某日，向青島計程車行租用車牌號碼Ｇ六—一
    六四○號營業小客車，並在車內拾獲不詳人士所遺失之「臺北市營業小客車駕駛
    人職業登記證」一張，明知自己並未領有營業小客車駕駛人職業登記證，竟意圖
    為自己不法之所有，將該不詳人士所遺失之執業登記證侵占入己，並於同年七月
    間某日，在臺北縣三重市○○路某不詳修車廠，將前開執業登記證上之姓名及證
    號部分刮除後，偽填「陳年酒」姓名及其自己之身分證號碼「Ｚ0000000
    00」為證號，以此方式變造此具有特許證性質之證書，足以生損害於陳年酒本
    人及主管機關對於營業小客車駕駛人管理之正確性。嗣其基於概括之犯意，連續
    持前開經變造之營業小客車駕駛人執業登記證，放置於所租用之Ｇ六—一六四○
    號營業小客車內供營業行使之用。又乙○○基於概括犯意，先於八十八年八月五
    日下午五、六時許，在臺北市○○○路○段附近用餐飲酒，因飲用高梁、玉泉清
    酒等酒類，已不能安全駕駛動力交通工具（案發後經測得其呼氣酒精測試濃度達
    ○‧八四ＭＧ／Ｌ），竟仍駕駛車牌號碼Ｇ六—一六四○號營業小客車，沿臺北
    市○○○路欲返回臺北縣新莊住處方向行駛，於晚間十時二十分許，途經臺北市
    ○○○路與酒泉街口，為警查獲，並扣得前開經變造之臺北市營業小客車駕駛人
    執業登記證。嗣基於同一概括犯意，又於八十九年二月二十五日下午三時許，與
    不詳年籍、姓名之友人，在臺北市○○○路及酒泉街口廟旁飲用玉泉清酒二瓶後
    ，已不能安全駕駛動力交通工具（案發後經測得其呼氣酒精測試濃度達○‧八一
    ＭＧ／Ｌ），竟仍駕駛車牌號碼Ｇ六—一六四○號營業小客車，於晚間十時十分
    許，沿臺北市○○○路由北往西右轉忠孝西路行駛，撞及路口橋墩，致自己頭部
    受傷送中興醫院救治，因而為警查獲。
二、案經臺北市政府警察局大同分局報請臺灣士林地方法院檢察署檢察官偵查起訴及
    移送併案審理。
    理  由
一、右揭事實，均業據被告乙○○於警訊及偵審中坦承不諱，且有前開經變造之臺北
    市營業小客車駕駛人執業登記證扣案可稽。另被告二次為警查獲後，分別測得呼
    氣酒精濃度值達○‧八四ＭＧ／Ｌ及○‧八一ＭＧ／Ｌ等情，亦有各該酒精濃度
    測試單附卷可按，而被告於八十九年二月二十五日晚間飲酒後駕車，且肇事撞及
    橋墩之情，復有道路交通事故調查報告表、談話紀錄表、補充資料表、臺北市政
    府警察局北市警交（八七）Ｂ字第○九八三六三六號舉發違反道路交通管理事件
    通知單等在卷可參，足見被告於兩次飲酒後均已不能安全駕駛動力交通工具甚明
    ，其自白與事實相符，本件事證明確，犯行洵堪認定，應依法論科。
二、按營業小客車駕駛人執業登記證係營業小客車駕駛人執業前，向警察局辦理執業
    登記所領得，持有該證始得執業，營業小客車駕駛人執業登記管理辦法第二條、
    第三條定有明文，故該證係屬刑法第二百十二條之特許證，被告乙○○變造該特
    許證，自足生損害於陳年酒本人及主管機關對於營業小客車駕駛人管理之正確性
    。核其所為，係犯刑法第三百三十七條之侵占遺失物罪、第二百十六條、第二百
    十二條之行使變造特許證罪、刑法第一百八十五條之三服用酒類不能安全駕駛動
    力交通工具罪。被告乙○○變造特許證之低度行為，為行使之高度行為所吸收，
    不另論罪。又其先後多次持前開變造之營業小客車駕駛人執業登記證行使及前後
    二次酒後不能安全駕駛而駕駛，時間緊接，方法相同，觸犯構成要件相同之罪，
    顯係基於概括犯意為之，均為連續犯，均應依刑法第五十六條之規定，以一罪論
    ，並加重其刑。其所犯侵占遺失物罪與行使變造特許證罪間有方法結果之牽連關
    係，為牽連犯，應從較重之行使變造特許證罪處斷。被告所犯行使變造特許證罪
    及服用酒類後不能安全駕駛動力交通工具罪間，犯意個別，罪名不同，應分論併
    罰之。又公訴人起訴事實雖未敘及被告連續行使變造特許證及被告於八十九年二
    月二十五日酒後不能安全駕駛仍駕車之犯行，然該部分事實與公訴人起訴之犯罪
    事實既具有連續犯之裁判上一罪關係，應均為起訴效力所及，本院自應併與審究
    。爰審酌被告不依規定辦理執業登記，而行使變造他人之登記證，使乘客誤信其
    為具資格依法登記之營業小客車駕駛人「陳年酒」，及酒後駕車對社會大眾生命
    安全造成極大威脅、其犯罪之動機、目的、手段，犯罪時所受之刺激及其品性、
    生活狀況、智識程度、犯罪所生之損害，及犯罪後態度良好，坦承一切犯行等一
    切情狀，分別量處如主文所示之刑，並均諭知易科罰金之折算標準，以資懲儆。
    至扣案經變造之臺北市營業小客車駕駛人執業登記證一張，雖係被告供犯罪所用
    之物，然非被告所有，爰不另為沒收之諭知。
三、臺灣士林地方法院檢察署八十九年三月十七日甲○信字第二三一一號函，檢送該
    署八十九年度偵字第二六五○號被告乙○○公共危險案卷一宗，請求併案審理，
    經查該併案部分與本件被告所犯公共危險罪部分有連續犯之裁判上一罪關係，本
    院業予併案審理，已如前述，併此敘明。
據上論斷，應依刑事訴訟法第二百九十九條第一項前段，刑法第五十六條、第一百八
十五條之三、第二百十六條、第二百十二條、第三百三十七條、第五十五條、第四十
一條，罰金罰鍰提高標準條例第一條前段、第二條，判決如主文。
本案經檢察官徐文豪到庭執行職務
中      華      民      國    八十九    年      五      月     十五     日
                                  臺灣士林地方法院刑事第二庭
                                          法  官  李  昆  霖
右正本證明與原本無異。
如不服本判決，應於判決送達後十日內，向本院提出上訴狀。
                                          書記官  陳  佳  伶
中      華      民      國    八十九    年      五      月     十六     日
附錄本案論罪科刑法條全文：
刑法第一百八十五條之三：
    服用毒品、麻醉藥品、酒類或其他相類之物，不能安全駕駛動力交通工具而駕駛
者，處一年以下有期徒刑、拘役或三萬元以下罰金。
刑法第二百十六條：
行使第二百十條至第二百十五條之文書者，依偽造、變造文書或登載不實事項或使登
載不實事項之規定處斷。
刑法第二百十二條：
偽造、變造護照、旅券、免許證、特許證及關於品行、能力、服務或其他相類之證書
、介紹書，足以生損害於公眾或他人者，處一年以下有期徒刑，拘役或三百元以下罰
金。
刑法第三百三十七條：
意圖為自己或第三人不法之所有，而侵占遺失物、漂流物或其他離本人所持有之物者
，處五百元以下罰金。


司法院資訊處製作；財團法人民間司法改革基金會備份。
